【裁判字號】    89,易,979
【裁判日期】    900504
【裁判案由】    詐欺
【裁判全文】
台灣新竹地方法院刑事判決                八十九年度易字第九七九號
    公  訴  人  臺灣新竹地方法院檢察署檢察官
    被      告  乙○○
右列被告因詐欺案件，經檢察官提起公訴（八十九年度偵字第四一五二號）及台灣雲
林地方法院函
院檢察署八十九年度偵字第三七八三號），本院判決如左︰
    主  文
乙○○連續意圖為自己之不法所有，以詐術得財產上不法之利益，處拘役參拾日，如
易科罰金以參佰元折算壹日。
    事  實
一、乙○○前於民國八十四年間因違反懲治盜匪條例及詐欺等案件，分別經法院判處
    有期徒刑七年六月及六月，並定執行刑為七年十月，嗣經執行至八十九年七月十
    四日假釋出獄，假釋期滿為九十四年二月二十日。乙○○於假釋期間不知謹守本
    分，竟基於意圖為自己之不法所有之概括犯意，明知無力支付計程車費，仍於八
    十九年七月二十日下午二時三十分許，在新竹市○○路、西門街口，招停丙○○
    所駕駛之營業用小客車，假意付費搭乘至基隆，使丙○○陷於錯誤而搭載乙○○
    至基隆，嗣即稱未帶車資欲至台北萬華區訪友借錢以便支付車資，又使丙○○再
    搭載乙○○至台北，但均未借得車資。乙○○因而圖得免費搭乘計程車至基隆等
    地之財產上之不法利益（計程車資約計新台幣（下同）四千六百九十五元、高速
    公路過路費二百元）。嗣經丙○○發現有異，將乙○○載回新竹市警察局第三分
    局調查，始知乙○○根本無資力給付車資，因而得知受騙。詎乙○○猶不知悔改
    ，又於八十九年九月十一日上午七時許，故技重施，明知僅有新台幣三百餘元，
    實無資力給付車資，竟在台中市○○路豐原客運招呼站，招停甲○○所駕駛之營
    業用小客車，假意付費搭乘至雲林縣等地，使甲○○陷於錯誤而搭載其至雲林縣
    ，而詐得免費搭乘計程車至雲林等地之財產上不法利益（計程車資約三千二百餘
    元）。乙○○至雲林後又改稱至嘉義縣大林鎮向友人借款，並謊稱其姑母身體不
    佳，而向甲○○借得二千元，並要甲○○至雲林縣政府工地由伊向友人借錢云云
    。乙○○詐得二千元後後即逃逸無蹤。嗣因甲○○久候不見乙○○出現，即四處
    尋覓乙○○，終在雲林醫院附近覓得乙○○，並報警處理，始知受騙。
二、案經新竹市警察局第三分局報請臺灣新竹地方法院檢察署檢察官偵查起訴暨台灣
    雲林地方法院函送併案審理。
    理  由
一、右開犯罪事實被告乙○○於警訊及偵查中固坦承在上開時、地搭乘計程車及向計
    程車司機甲○○借款時，並無攜帶現金之事實，惟矢口否認有不法所有之意圖，
    辯稱，其欲請計程車司機載其至親友處借錢付車資，但計程車司機均不願意云云
    。然查，被告二次均招停計程車，並使計程車駕駛人搭載伊至目的地後，復變更
    目的地至各處，佯稱欲借錢償還計程車錢，並且向計程車司機甲○○借款二千元
    之事實，業具被害人丙○○於本院審理時及甲○○於台灣雲林地方法院審理時指
    訴綦詳，有本院及台灣雲林地方法院審理筆錄在卷可參。被告苟有意請親友代付
    計程車車資，應會事先聯絡親友備錢等候，實無可能搭車後始要計程車司機載伊
    四處向親友借錢。且被告於第一次無資力付車資遭計程車司機扭送警察局後，再
    度以同樣情形搭乘計程車，其斷不可能無意圖不法所有之故意。是被告辯稱無不
    法所有意圖云云，顯為卸責之詞，不足採信。本件事證明確，被告犯行堪已認定
    ，應依法論科。
二、核被告所為係分別犯刑法第三百三十九條第一項、第二項之詐欺取財及詐欺得利
    罪。被告所為數行為，時間緊接，犯罪構成要件相同，顯係出於概括之犯意為之
    ，應依連續犯之規定論以一罪，處以情節較重之詐欺得利罪，並依法加重其刑。
    公訴人雖僅就被告於八十九年七月二十日之詐欺得利部分起訴，惟被告其他之犯
    行與公訴人起訴之部分有連續犯之裁判上一罪關係，為起訴效力所及，依審判不
    可分原則，本院自得併予審理附此說明。爰審酌被告於假釋中尚不知悔悟，多次
    搭乘計程車詐欺得利，並進而向被害人借款而詐欺取財，妨害被害人營業，使被
    害人受有時間及金錢上之損失，卻仍飾詞借款償還車資，使被害人信以為真，而
    搭載被告四處借款，並於警訊及偵查中均辯稱無不法所有意圖，亦均未償還被害
    人車資之損害，嗣後經檢察官及本院多次傳喚均未到庭，犯後態度不佳等一切情
    狀量處如主文所示之刑。查被告犯罪後，刑法第四十一條業於九十年一月四日修
    正，其第一條前段為「犯最重本刑為五年以下有期徒刑以下之刑之罪，而受六月
    以下有期徒刑或拘役之宣告，因身體、教育、職業、家庭之關係或其他正當事由
    ，執行顯有困難者，得以一元以上三元以下折算一日，易科罰金。」並於同年月
    十日公佈施行，於同年月十二日生效，比較新舊法之規定，以變更後之新法對被
    告有利，依刑法第二條第一項前段之規定，自應適用裁判時之新法，而併諭知易
    科罰金之折算標準。
三、被告經合法傳喚，無正當理由不到庭，爰不待其陳述進行判決。
據上論斷，應依刑事訴訟法第二百九十九條第一項前段、第三百零六條，刑法第二條
第一項前段、第五十六條、第三百三十九條第二項、第四十一條第一項前段，罰金罰
鍰提高標準條例第一條前段、第二條，判決如主文。
本案經檢察官吳金棟到庭執行職務。
中      華      民      國    九十      年      五      月      四      日
                                    臺灣新竹地方法院刑事第二庭
                                          法  官    黃  珮  禎
右正本證明與原本無異。
如不服本判決，應於判決送達後十日內向本院提出上訴狀( 應附繕本 )，上訴於
臺灣高等法院。
                                          書記官    汪  淑  菁
中      華      民      國    九十      年      五      月      四      日
附錄：
中華民國刑法第三百三十九條第一項、第二項
 (普通詐欺罪、詐欺得利罪)
意圖為自己或第三人不法之所有，以詐術使人將本人或第三人之物交付者
，處五年以下有期徒刑、拘役或科或併科一千元以下罰金。
以前項方法得財產上不法之利益或使第三人得之者，亦同。


司法院資訊處製作；財團法人民間司法改革基金會備份。
